臺灣板橋地方法院刑事判決　　　　　　　96年度訴字第2371號
公　訴　人　臺灣板橋地方法院檢察署檢察官
被　　　告　甲○○
　　　　　　　　　　（另案於臺灣臺北監獄臺北分監執行中）
上列被告因毒品危害防制條例案件，經檢察官提起公訴（96年度
毒偵字第3467號），本院判決如下：
    主  文
甲○○施用第一級毒品，累犯，處有期徒刑玖月；扣案內有海洛
因殘渣之袋壹個（其內海洛因殘渣與袋已無從分離而得單獨測重
）沒收銷燬，注射針筒壹支沒收之。又施用第二級毒品，累犯，
處有期徒刑參月。應執行有期徒刑拾月；扣案內有海洛因殘渣之
袋壹個（其內海洛因殘渣與袋已無從分離而得單獨測重）沒收銷
燬，注射針筒壹支沒收之。
    事  實
一、甲○○前因施用毒品案件，經臺灣士林地方法院以90年度毒
    聲字第418 號裁定觀察、勒戒，嗣因無繼續施用之傾向，於
    民國90年6 月1 日出所，並經臺灣士林地方法院檢察署檢察
    官以90年度毒偵字第341 號為不起訴處分確定。嗣因竊盜案
    件，經本院以93年度簡字第381 號判決判處有期徒刑3 月確
    定，並於93年8 月25日因徒刑執行完畢出監；其後再因竊盜
    案件，經本院再以94年度簡字第1744號判決判處有期徒刑4
    月，並於95年1 月15日因徒刑執行完畢出監；再其另因於前
    揭觀察勒戒執行完畢後5 年內之94年2 月10日左右起至94年
    5 月17日下午4 時許止，再犯施用毒品案件，經本院於95年
    1 月20日以94年度訴字第1989號判決判處應執行有期徒刑8
    月確定，而於96年1 月14日因縮刑期滿執行完畢。
二、甲○○明知海洛因、甲基安非他命（起訴書誤植為安非他命
    ）分經毒品危害防制條例列為第一級與第二級毒品，不得持
    有、施用，竟於前受觀察勒戒執行完畢5 年內已再犯毒品危
    害防制條例之罪後，仍基於施用第一級毒品海洛因及第二級
    毒品甲基安非他命之犯意，於96年4 月30日晚間7 時許，在
    臺北縣三重市○○○街72巷3 號3 樓廁所內，以海洛因摻水
    置入注射針筒內以施打至人身之方式，而施用第一級毒品海
    洛因1 次；又另行起意，於96年5 月1 日為警採尿前回溯96
    小時內之某時（不包括被告為警查獲後至採尿前身體自由受
    拘束之時間），在不詳地點，施用第二級毒品甲基安非他命
    1 次。嗣甲○○於96年4 月30日晚間8 時許，在臺北縣三重
    市○○○街72巷3 號3 樓內為警查獲，並扣得內有海洛因殘
    渣之袋1 個（其內海洛因殘渣與袋已無從分離而得單獨測重
    ）及甲○○所有已供其施用過海洛因之注射針筒1 支。並經
    警採集其尿液送驗，發現其內呈鴉片類（嗎啡、可待因，乃
    人體施用海洛因後之代謝反應）及安非他命類（安非他命、
    甲基安非他命）之陽性反應，始知上情。
三、案經臺北市政府警察局中山分局報請臺灣板橋地方法院檢察
    署檢察官偵查起訴。
    理  由
一、訊據被告甲○○對於前揭施用第一級毒品海洛因之情節已坦
    承不諱，而其為警查獲後所採集之尿液經送驗以氣相層析質
    譜儀法確認檢驗結果，於鴉片類確呈陽性反應，此有臺灣尖
    端先進生技醫藥檢驗科技股份有限公司96年5 月9 日出具之
    濫用藥物檢驗報告在卷可證（偵查卷第178 頁），且此部分
    亦有被告施用毒品海洛因後所剩餘之內含海洛因殘渣之袋1
    個（其內海洛因殘渣與袋已無從分離而得單獨測重）及其所
    有已供施用海洛因所使用之注射針筒1 支扣案可佐。足認被
    告上開施用第一級毒品海洛因之自白與事實相符。
二、至於被告雖否認有施用第二級毒品甲基安非他命之行為，然
    查，被告為臺北市政府警察局中山分局查獲後所採集尿液經
    送請前揭公司進行檢驗，經以前述氣相層析質譜儀分析法（
    ＧＣ／ＭＳ）進行確認分析，確實檢出有安非他命類（安非
    他命、甲基安非他命）陽性反應，此有上開之濫用藥物檢驗
    報告在卷可稽。乃被告雖以前詞置辯，然以安非他命經口服
    投與後約70％於24小時內自尿液中排出，約90％於96小時內
    自尿液中排出，由於目前國內尿液中安非他命之檢驗如經鑑
    定其呈陽性反應，因安非他命之檢出與其投與方式、投與量
    、個人體質、採尿時間與檢驗儀器之精密度等諸多因素有關
    ，因此僅憑尿液中呈安非他命反應，並無法確實推算吸食時
    間距採集時間之長短，惟依上述資料推斷，最長可能不會超
    過4 日，此經行政院衛生署藥物食品檢驗局81年2 月8 日（
    81 ） 藥檢壹字第001156號函釋在案，是堪認被告當係於96
    年5 月1 日為警採尿前96小時內某時（不包括被告為警查獲
    後至採尿前身體自由受拘束之時間），曾經施用第二級毒品
    甲基安非他命1 次無疑，是被告空言否認此部分犯行，即無
    足取。
三、再者，毒品危害防制條例於92年7 月9 日修正公布，自93年
    1 月9 日施行，其中第20條、第23條將施用毒品之刑事處遇
    程序，區分為「初犯」及「5 年內再犯」、「5 年後再犯」
    ，依其立法理由之說明：「初犯」，經觀察、勒戒或強制戒
    治後，應為不起訴處分或不付審理之裁定；經觀察、勒戒或
    強制戒治執行完畢釋放後，「5 年內再犯」者，因其再犯率
    甚高，原實施之觀察、勒戒及強制戒治既已無法收其實效，
    爰依法追訴或裁定交付審理。至於經觀察、勒戒或強制戒治
    執行完畢釋放後，「5 年後再犯」者，前所實施之觀察、勒
    戒或強制戒治已足以遮斷其施用毒品之毒癮，為期自新及協
    助其斷除毒癮，仍適用「初犯」規定，先經觀察、勒戒或強
    制戒治之程序。從而依修正後之規定，僅限於「初犯」及「
    5 年後再犯」二種情形，始應先經觀察、勒戒或強制戒治程
    序，倘被告於5 年內已再犯，經依法追訴處罰，縱其第3次
    （或第3 次以上）再度施用毒品之時間，在初犯經觀察、勒
    戒或強制戒治執行完畢釋放5 年以後，已不合於「5 年後再
    犯」之規定，且因已於「5 年內再犯」，顯見其再犯率甚高
    ，原實施觀察、勒戒或強制戒治，已無法收其實效，即應依
    該條例第10條處罰（最高法院95年5 月9 日95年度第7 次刑
    事庭會議決定意旨、最高法院95年度台非字第59號判決及同
    院95年度台非字第65號判決可資參照）；茲被告曾因施用毒
    品案件，經臺灣士林地方法院以90年度毒聲字第418 號裁定
    觀察、勒戒，嗣因無繼續施用之傾向，於90年6 月1 日出所
    ，並經臺灣士林地方法院檢察署檢察官以90年度毒偵字第34
    1 號為不起訴處分確定，其後於前揭觀察勒戒執行完畢後5
    年內之94年2 月10日左右起至94年5 月17日下午4 時許止，
    再犯施用毒品案件，經本院於95年1 月20日以94年度訴字第
    1989號判決判處應執行有期徒刑8 月確定，而於96年1 月14
    日縮刑期滿執行完畢，以上有臺灣高等法院被告前案紀錄表
    及電腦列印本院94年度訴字第1989號刑事判決書各1 件在卷
    足考，足徵被告係於觀察、勒戒執行完畢釋放後5 年內已再
    犯施用毒品罪，經依法追訴處罰，復犯本件毒品危害防制條
    例第10條之罪無疑。故本件事證明確，被告犯行洵堪認定。
四、查海洛因、甲基安非他命分別係毒品危害防制條例第2 條第
    2 項所稱之第一級毒品、第二級毒品，不得持有、施用，被
    告竟分別持之施用，核其所為，係分別犯毒品危害防制條例
    第10條第1 項之施用第一級毒品罪、同條例第10條第2 項之
    施用第二級毒品罪。被告因施用第一級毒品海洛因、施用第
    二級毒品甲基安非他命而持有海洛因、甲基安非他命行為，
    均為各施用之高度行為所吸收，毋庸論罪。又被告所犯前揭
    二罪，犯意各別，手段互殊，應予分論併罰。又被告曾因竊
    盜案件，經本院以93年度簡字第381 號判決判處有期徒刑3
    月確定，並於93年8 月25日因徒刑執行完畢出監；其後再因
    竊盜案件，經本院再以94年度簡字第1744號判決判處有期徒
    刑4 月，並於95年1 月15日因徒刑執行完畢出監；嗣另因施
    用毒品案件，經本院於95年1 月20日以94年度訴字第1989號
    判決判處應執行有期徒刑8 月確定，而於96年1 月14日縮刑
    期滿執行完畢，此有臺灣高等法院被告前案紀錄表存卷可資
    參照，是其於5 年內故意再犯本件有期徒刑以上之罪，均構
    成累犯，應依刑法第47條第1 項之規定，分別加重其刑。爰
    審酌被告平日素行、經觀察勒戒後、法院判刑後仍再施用毒
    品，顯見並無確切改正之意，惟念其犯罪係戕害自身，尚未
    害及他人，所犯情節非重，及犯罪後已坦承部分犯行，然仍
    否認施用第二級毒品之行為之態度等及其他一切情狀，分別
    量處如主文所示之刑，並定其應執行之刑，以資懲儆。
五、扣案被告自承為其施用海洛因後所剩餘之內含海洛因殘渣之
    袋1 個（其內海洛因殘渣與袋已無從分離而得單獨測重），
    為查獲之第一級毒品，應依毒品危害防制條例第18條第1項
    前段沒收銷燬之。而扣案注射針筒1 支既經被告自承為其所
    有，且曾供施用毒品海洛因所使用均如前述，爰依刑法第38
    條第1 項第2 款宣告沒收。
六、另按人體施用甲基安非他命後，其主要代謝物中，未改變型
    態之甲基安非他命占施用劑量達43％，安非他命則約為5 ％
    ；人體若施用安非他命後，主要代謝物中則有未改變型態之
    安非他命，但無甲基安非他命（法務部調查局93年5 月4 日
    調科壹字第09362413980 號函參照）。則人體若施用安非他
    命，其尿液代謝物不可能出現甲基安非他命，惟人體若施用
    甲基安非他命，尿液代謝物除主要有甲基安非他命外，亦可
    能有少量之安非他命。本件被告之尿液除呈現較少量之安非
    他命陽性反應外，主要係呈現甲基安非他命之陽性反應。是
    依上開說明，本件被告自不可能係施用安非他命，當係施用
    甲基安非他命無疑，因此公訴人認被告係施用安非他命，尚
    有誤會，附此說明。
據上論斷，應依刑事訴訟法第299 條第1 項前段，毒品危害防制
條例第10條第1 項、第2 項、第18條第1 項前段，刑法第11條前
段、第47條第1 項、第51條第5 款、第38條第1 項第2 款，判決
如主文。
本案經檢察官朱學瑛到庭執行職務。
中　　華　　民　　國　　96　　年　　8 　　月　　27　　日
　　　　　　　　　刑事第三庭審判長法  官  張正亞
                                  法  官  廖怡貞
                                  法  官  蕭胤瑮
上列正本證明與原本無異。
如不服本判決，應於判決送達後十日內敘明上訴理由，向本院提
出上訴狀（應附繕本），上訴於臺灣高等法院。
                                  書記官  黃炎煌
中　　華　　民　　國　　96　　年　　8 　　月　　27　　日
附錄：本案論罪科刑法條全文
毒品危害防制條例第10條
施用第一級毒品者，處 6 月以上 5 年以下有期徒刑。
施用第二級毒品者，處 3 年以下有期徒刑。
